【裁判字號】    88,易,3449
【裁判日期】    891106
【裁判案由】    竊佔
【裁判全文】
臺灣臺中地方法院刑事判決                        八十八年度易字第三四四九號
    公  訴  人  臺灣臺中地方法院檢察署檢察官
    被      告  丙  ○
                乙○○
    共      同
    選任辯護人  柯開運
右被告等因竊佔等案件，經檢察官提起公訴（八十八年度偵字第九０四三號），本院
判決如左：
    主  文
丙○意圖為自己不法之利益，而竊佔他人之不動產，處有期徒刑拾月。
乙○○連續竊盜，處有期徒刑壹年陸月。
    事  實
一、丙○明知位於臺中縣神岡鄉○○段第一０五一、一０五二、一０五三及一０五四
    地號之土地原係臺中縣大甲溪豐洲堤防河川浮覆地屬臺灣省有而由臺中縣政府管
    理（後於民國八十四年一月十日始完成土地所有權第一次登記，上開四筆地號之
    土地所有權人仍登記為臺灣省有，管理機關為臺灣省東部土地開發處後更名為臺
    灣省新生地開發處，精省後名為內政部營建署新生地開發局，後於八十八年九月
    九日改屬國有，並由財政部國有財產局管理），其並未向該省有土地之管理機關
    臺中縣政府（公訴人誤繕為臺灣省新生地開發局所有）聲請許可使用該省有土地
    或與上開管理機關訂立租約承租該省有土地前，不得擅自使用或於該省有土地上
    耕種水稻、甘蔗等農作物，詎丙○意圖為自己不法之利益，自民國八十年間某日
    起將上開位於臺中縣神岡鄉○○段第一０五一（原土地面積為五四一九平方公尺
    ）、一０五二（原土地面積為一二八六平方公尺）、一０五三（原土地面積為一
    四六二平方公尺）及一０五四（原土地面積為六七九九平方公尺）地號土地，乘
    管理機關未發覺之際，擅自占據省有之上開四筆土地，並於土地上施實農作耕種
    水稻、甘蔗等農作物，而侵害臺灣省政府及臺中縣政府對該管土地之支配權。
二、乙○○前曾於民國八十四十二月十七日，因業務過失致死案件，經本院判處有期
    徒刑一年，緩刑四年確定（後緩刑經撤銷送監執行，指揮書執畢日期為八十九年
    十一月十五日；另又於八十八年一月九日，因違反森林法案件，經本院豐原簡易
    庭判處有期徒刑四月確定，並於八十八年二月二十四日易科罰金執行完畢，不構
    成累犯），係丙○之子，因見其父丙○上開先前所竊佔之四筆地號土地無法獲得
    正常供水進行農作，乙○○竟另基於意圖為自己不法所有之概括犯意，自八十六
    年間某日起，由丙○（丙○盜採所竊佔土地上之砂石、土方，係屬處分贓物之行
    為，不另成立竊盜罪）提供前開所竊佔之四筆地號土地。又丙○（丙○另行起意
    共同竊佔臺中縣神岡鄉○○段第一０六八號土地盜採砂石及放置二十呎貨櫃屋部
    分未經檢察官起訴）與乙○○二人為方便砂石、廢土及廢棄物之進出管理，竟另
    共同基於意圖為自己不法利益之犯意聯絡，明知並未向該省有土地之管理機關臺
    灣省新生地開發處聲請許可使用該省有土地或與上開管理機關訂立租約承租該省
    有土地前，不得擅自使用該省有土地，詎丙○、乙○○二人竟於八十六年間某日
    起，乘管理機關未發覺之際，擅自占據省有之臺中縣神岡鄉○○段第一０六八號
    土地，並於土地上放置二十呎貨櫃屋一只，而侵害臺灣省政府對該管土地之支配
    權。丙○、乙○○二人即連續在丙○先前所竊佔之一０五一、一０五二、一０五
    三、一０五四四筆地號及另筆渠二人所共同竊佔之一０六八地號土地上盜採砂石
    、堆積砂石、級配及堆積建築土方廢棄物，並自八十七年間某日起回填、堆積廢
    土、廢棄物等於上開四筆土地內，合計約盜採砂石（即挖方）二萬零七百五十一
    立方公尺，而回填之廢棄物第一層堆積廢棄物高約五公尺（面積為臺灣省新生地
    開發處加交通部高鐵工程局約零點三五五公頃），第二層堆積廢棄物高約一點五
    公尺（面積為臺灣省新生地開發處加交通部高鐵工程局約零點二公頃），合計損
    失費用約新臺幣（下同）四千六百四十八萬二千四百一十元（即臺灣省新生地開
    發處挖方約八千三百零三立方公尺，土方損失加廢棄物處理費，合計損失費用約
    一千八百五十九萬八千八百九十元；交通部高鐵工程局挖方約一萬二千四百四十
    八立方公尺，土方損失加廢棄物處理費，合計損失費用約二千七百八十八萬三千
    五百二十元）。嗣於八十七年十一月二十七日，為臺灣省新生地開發處中區工作
    隊會同臺中縣環保局稽查隊及臺中縣警察局現場稽查查獲，始知上情。
三、案經臺中縣警察局移送臺灣臺中地方法院檢察署檢察官偵查起訴。
    理  由
一、訊據被告丙○於本院審理時均矢口否認有何竊佔之犯行；另訊據被告乙○○於本
    院審理時亦均否認有何盜採砂石、回填廢棄物及竊佔之犯行，被告丙○辯稱：伊
    沒有竊佔，伊有種東西在伊的田裡，地號伊不清楚，伊大概種了五分地。伊都是
    種另水稻跟甘蔗。這塊地是從伊父親那時後就留下來了，伊在臺中縣神岡鄉○○
    段第一０五一、一０五二、一０五三及一０五四土地上種植水稻、甘蔗等作物已
    有三、四十年以上，再加上父祖所種植之時間合計已有百年以上云云；另被告乙○○則辯稱：伊沒有竊佔，也沒有盜採砂石，貨櫃屋也不是伊放的。那是別人偷
    倒的。伊只有陪伊父親丙○耕種云云。惟查：（一）、右揭事實，業據被告丙○
    於八十八年三月十九日警局初訊時坦承不諱（詳見偵卷第九頁至第十一頁），另
    被告乙○○於檢察官偵訊時先亦坦承「有一部分是我們傾倒的沒錯，但只有砂石
    、級配才是，其他的都不是」；「一０六八號是我們在使用，其餘並不是」等語
    （詳見偵卷第四十二頁至第四十三頁），另證人即鄰地租耕人庚○○於本院審理
    時亦當庭結證稱：「八十四年到八十七年間因為沒水才沒種，後來給人倒廢土直
    到最近（問：丙○到何時才未種？）」（詳見本院八十八年十二月二十九日審判
    筆錄），參見卷附之臺中縣土地使用狀況清冊影本二份（印表日期八十八年五月
    四日）可知，臺中縣神岡鄉○○段第一０五一、一０五二、一０五三、一０五四
    及一０六八地號之五筆土地，其中一０五四係丁○○於七十九年七月十日經合法
    許可租用；一０五二係王克孝於八十一年三月二十七日經合法許可租用；一０六
    八係庚○○於八十年十二月二十日經合法許可租用；一０五三係黃春泉未經許可
    佔用；至一０五一則確係被告丙○未經許可竊佔使用無誤，參以上開土地使用許
    可日期期間，最早係七十八年七月間至八十一年三月間止（故上開土地使用狀況
    清冊之調查時間應係在八十一年三月以後），足見被告丙○上開所辯一０五一、
    一０五二、一０五三及一０五四土地上種植水稻、甘蔗等作物已有三、四十年以
    上，再加上父祖所種植之時間合計已有百年以上乙節，顯與事實不符，不足採信
    。（二）、又被告丙○於八十七年六月十七日曾對上開一０六八、一０五一及一
    ０五三地號向臺灣省新生地開發處提出承租申請，有臺灣省新生地開發處申租案
    件補正通知書、臺灣省新生地開發處出租省有新生地土地勘查表、申租案件收件
    執據影本各三份在卷可參，其中臺灣省新生地開發處出租省有新生地土地勘查表
    內載明上開三筆（即一０六八、一０五一、一０五三）地號上之地上物所有人均
    為丙○，且經本院當庭質之被告二人：政府機關有否通知過你們這地是公有地？
    被告丙○答：有，我們有去申請，但是沒有批准。被告另乙○○則答我父親不識
    字，有些申請的文件是我寫的等詞（詳見本院八十九年十月二十三日審判筆錄）
    。由上開被告丙○所提出申請之日期為八十七年六月十七日，而本件查獲之日期
    為八十七年十一月二十七日，可知被告丙○對於被告乙○○在上開地號上盜採砂
    石、回填廢棄物及置放貨櫃屋竊佔土地之犯行，自不可能不知，此由八十八年度
    他字第九一號卷內所附之八十七年十一月二十七日現場查獲照片中被告丙○、乙○○二人均有到場更可為佐證自明，益見上開一０五一、一０五二、一０五三、
    一０五四四筆土地部分確係由被告丙○提供予被告乙○○盜採砂石無誤。（三）
    、再經本院當庭訊之證人即豐原地政事務所測量人員戊○○當庭結證稱：當時我
    們有拿實測圖套繪過我們的地籍圖，跟我們的地籍圖地號完全一樣。地號正確。
    又證人即實測圖套繪者甲○○亦當庭結證稱：實測圖係伊所套繪，紅色部分代表
    回填廢棄物的第一層，藍色部分是回填廢棄物的第二層。雙色圖主要區別被侵害
    機關的損失。至於挖砂石及級配是在一○六八地號，我測的部分不包括那部份。
    我測的都只是回填廢棄物的部分。益見被告二人所盜採砂石及回填廢棄物之地號
    確係省有之臺中縣神岡鄉○○段第一０五一、一０五二、一０五三、一０五四及
    一０六八號無誤。另經本院當庭訊之證人己○○、辛○○、壬○○、甲○○當時
    現場是否只有壹個通道？，證人己○○、壬○○、甲○○分別結證稱：我們都是
    從貨櫃屋那條路出入。應該沒有其他的出入口。一邊是河流，一邊是中二高的工
    程現場，應該是從貨櫃屋這邊出入（己○○答）；從一○六八貨櫃屋進去，要到
    堆棄廢棄物的地點，已經沒有路了，已經堆高起來了。堆廢棄物與採砂時的地方
    是連接的（壬○○答）；伊都從貨櫃屋那個出口進入的（甲○○答）等語（以上
    詳見本院八十九年十月四日訊問筆錄），衡之常情上開五筆地號之出入口既僅有
    一個，則被告乙○○、丙○確有在上開五筆地號內為盜採砂石及回填廢棄物之行
    為無訛，綜上諸情，被告二人上開所辯顯均係臨訟砌詞，均無足採。此外，復有
    臺中縣神岡鄉○○段第一０五一、一０五二、一０五三、一０五四及一０六八號
    五筆土地之土地所有權狀影本、土地登記謄榻、現場照片四十五幀、盜採砂石、
    回填廢棄物損失概估表、實測圖三份、臺灣省新生地開發局辦理會勘紀錄影本一
    紙、臺中縣政府八十四年三月三日八四府工水字第三六九０七號公告影本及本院
    現場勘驗筆錄等附卷可憑，本件事證明確，被告二人犯行均洵堪認定。
二、核被告丙○所為，係犯刑法第三百二十條第二項之普通竊佔罪（係指一０五一、
    一０五二、一０五三、一０五四四筆土地部分）；另被告乙○○所為，係犯刑法
    第三百二十條第一項之普通竊盜罪（係指在一０五一、一０五二、一０五三、一
    ０五四四筆土地盜採砂石部分）及同法第三百二十條第二項之普通竊佔罪（指一
    ０六八地號）。被告乙○○先後多次盜採砂石（係指在一０五一、一０五二、一
    ０五三、一０五四四筆土地部分）之犯行，時間緊接，所犯構成要件相同，顯係
    基於概括之犯意反覆為之，為連續犯，應依刑法第五十六條規定，以一罪論，並
    加重其刑。又被告乙○○所犯上開連續竊盜罪及普通竊佔罪二罪間有方法結果之
    牽連關係，依刑法第五十五條規定，應從較重之連續竊盜罪處斷、另被告丙○在
    其所竊佔之一０五一、一０五二、一０五三、一０五四號四筆地號上盜採砂石之
    行為及被告乙○○在所竊佔之一０六八地號土地上盜採砂石之行為，係屬處分贓
    物之行為，均不另成立竊盜罪，併予敘明。又被告丙○、乙○○二人對於竊佔一
    ０六八地號土地之行為，有犯意聯絡及行分擔，為共同正犯。爰審酌被告二人之
    素行、被告二人犯罪之動機、目的均僅為圖一已之利益、手段、所生危害甚巨及
    被告二人犯罪後之態度等一切情狀，分別量處如主文所示之刑，以示懲儆。
三、公訴意旨另以：被告乙○○自八十六年間某日起，在臺中縣神岡鄉○○段第一０
    五一、一０五二、一０五三、一０五四及一０六八號土地盜採砂石、堆放砂石、
    級配、廢棄物及回填廢土、廢棄物，因認被告乙○○此部分另涉犯水利法第九十
    二條之一第一項中段之罪嫌云云。按犯罪事實應依證據認定之，無證據不得推定
    其犯罪事實，刑事訴訟法第一百五十四條定有明文。又認定不利於被告之事實，
    須依積極證據，苟積極證據不足為不利於被告事實之認定時，即應為有利於被告
    之認定，更不必有何有利之證據。此最高法院三十年上字第八一六號著有判例。
    又水利法第九十二條之一所處罰者係以違反同法第七十八條第一項各款情形為前
    提要件，而水利法第七十八條第一項第一款、第三款所規範者係指在行水區內有
    傾倒廢棄物；擅採砂石、堆置砂石或傾倒廢土而言。經查本件公訴人所據以起訴
    之臺中縣神岡鄉○○段第一０五一、一０五二、一０五三、一０五四及一０六八
    號等五筆土地均非位於行水區內，有臺中縣政府八十九年九月十八日八九府工水
    字第二五五四三九號函一紙在卷可稽，從而被告乙○○在上開五筆土地內所為之
    盜採砂石、堆放砂石、級配、廢棄物及回填廢土、廢棄物之行為，因與水利法第
    第九十二條之一第一項中段之構成要件尚有未合。此外，復查無其他積極證據足
    資證明被告乙○○有公訴人所指之違反水利法第九十二條之一第一項中段之犯行
    ，揆諸首揭說明，原應諭知被告乙○○此部分為無罪之判決，惟公訴人認此部分
    之事實，與前開判決有罪部分之犯罪事實，有方法結果之牽連犯裁判上一罪之關
    係，爰不另為無罪之諭知，併此敘明。
據上論斷，應依刑事訴訟法第二百九十九條第一項前段，刑法第二十八條、第五十六
條、第三百二十條第一項、第二項、第五十五條，罰金罰鍰提高標準條例第一條前段
，判決如主文。
本案經檢察官李雅俐到庭執行職務。
中      華      民      國      八十九      年    十一  月      六      日
                                  臺灣臺中地方法院刑事第四庭
                                      法  官  許  旭  聖
右正本證明與原本無異。
如不服本判決，應於判決送達後十日內向本院提出上訴狀（應附繕本），上訴於臺灣
高等法院臺中分院。
                                      書記官
中      華      民      國      八十九      年    十一  月      十      日
附錄本案論罪科刑法條全文：
刑法第三百二十條第一項、第二項︰
意圖為自己或第三人不法之所有，而竊取他人之動產者，為竊盜罪，處五年以下有期
徒刑拘役或五百元以下罰金。
意圖為自己或第三人不法之利益，而竊佔他人之不動產者，依前項之規定處斷。


司法院資訊處製作；財團法人民間司法改革基金會備份。
